臺灣臺中地方法院刑事判決　　　　　　　　　　　　九十二年度交訴字第一六八號
　　公　訴　人　臺灣臺中地方法院檢察署檢察官
　　被　　　告　乙○○
右列被告因公共危險等案件，經檢察官提起公訴（九十二年度偵字第二○九三○號）
及移
    主  文
乙○○服用酒類，不能安全駕駛動力交通工具而駕駛，處有期徒刑貳月；又因過失致
人於死，處有期徒刑拾月；又駕駛動力交通工具肇事，致人受傷而逃逸，處有期徒刑
柒月。應執行有期徒刑壹年陸月。
    事  實
一、乙○○於民國九十二年十月二十四日十七時三十分許及同日十九時三十分至二十
    一時許，先後在某不詳地點飲用維士比半瓶及高梁酒二杯後，明知服用酒類後已
    達不能安全駕駛汽車等動力交通工具之程度，竟仍於同日二十二時許，自行駕駛
    車牌號碼七Ｋ─九二三一號自用小客車，搭載房進生上路。嗣於同日二十二時二
    十五分許，沿臺中縣大里市○○路由南往北方向行駛，途經中興路一段二六四號
    前時，本應注意車前狀況，並隨時採取必要之安全措施，而依當時情況亦無不能
    注意之情事，竟疏未注意，遂撞及由東往西穿越中興路之行人林文雄，造成林文
    雄受有頭部外傷、前額撕裂傷、左第三至十肋骨折、氣血胸、脾臟破裂、右脛、
    腓骨骨折、左股骨骨折及出血性等普通傷害，經送醫延至九十二年十月二十六日
    十八時三分死亡。豈料，乙○○於肇事致林文雄受傷後，竟未採取救護或其他必
    要措施，亦未向警察機關報告處理，反而另行起意駕車逃離現場。嗣經警據報於
    同年十月二十五日零時三十分許，在臺中縣霧峰鄉○○路二五七之二號前查獲，
    並施以酒精濃度呼氣測試，當場測得乙○○酒後吐氣所含酒精成分為每公升０．
    三四毫克，逾每公升０．二五毫克之相對安全駕駛標準；復對其施以觀察測試，
    發現其服用酒類已達不能安全駕駛動力交通工具之標準，以致肇事。
二、案經被害人林文雄配偶甲○○訴由臺中縣警察局霧峰分局報告臺灣臺中地方法院
    檢察署檢察官偵查起訴及檢察官相驗後自動檢舉後移送併辦。
    理  由
一、訊據被告乙○○對於右揭酒後駕車及過失致死之犯罪事實坦承不諱，惟矢口否認
    有何肇事逃逸之犯行，辯稱：當時因酒醉精神陷於恍惚狀態，伊不知道撞到人，
    事後警方通知我，我才知道。對酒後駕車、過失致死部分沒有意見，否認肇事逃
    逸云云。經查：
  (1)被告對於酒後駕車及過失致死部分犯行坦承不諱，核與告訴人甲○○指述情節相
    符，並經現場目擊證人房進生於警訊時證述屬實，復有財團法人仁愛綜合醫院診
    斷證明書、道路交通事故現場圖暨調查報告表、飲酒後吐氣所含酒精濃度測試單
    、測試觀察職務報告、臺中縣警察局舉發違反道路交通管理事件通知單等件及現
    場暨上開肇事自用小客車照片數幀附卷可稽。按刑法於八十八年四月二十一日經
    總統公布增訂第一百八十五條之三，將服用酒類不能安全駕駛動力交通工具而駕
    駛者，亦納入刑事處罰之範疇，該條規定並自同年月二十三日正式施行，條文中
    所稱「不能安全駕駛動力交通工具」係屬不確定之法律概念，除衡之行為人駕車
    時飲用酒類之程度及血液中酒精含量之多寡外，並應參以行為人當時之精神狀態
    、駕馭車輛之情形及對於交通號誌或指揮之遵守能力，以資相佐，斷非徒以飲酒
    數量作為取決是否成罪之唯一標準，否則，個人酒量殊異，偶因特殊情狀致未達
    平日精神狀態者亦所在多有，欲以劃一標準遽為能否安全駕車或酒醉之論斷，誠
    屬難能，是駕駛人於呼氣中酒精濃度達每公升零點五五毫克以上者，參酌各國標
    準固得認為不能安全駕駛，然在此標準以下之行為，如輔以其他客觀事實得作為
    不能安全駕駛之判斷時，亦屬之，法務部八十八年五月十八日法八八檢字第００
    一六六九號函即同此意旨。被告肇事後經警對其施以吐氣所含酒精濃度成分測試
    ，為每公升○．三四毫克，亦有該酒精測定值測試紙一件在卷可參，而被告於偵
    查中亦自承：發生車禍與伊喝酒不能安全駕駛確有關係，伊遭警方攔下時，走路
    有點東倒西歪，伊是因酒醉又撞到人後，害怕被處罰，便駕車逃逸等語，核與卷
    附對被告所為之測試觀察職務報告一件所載「查獲後，嫌疑人走路東倒西歪，顯
    無從為正常操控駕駛」及「因嫌疑人有酒醉駕車、注意力無法集中跡象，顯無從
    安全駕駛操控」等情況相符可悉，被告服用酒類確已達不能安全駕駛動力交通工
    具之程度。又被告係於九十二年十月二十四日二十二時酒後駕車，於同二十四日
    二十二時二十五分許肇事，而警員係於隔日（二十五日）凌晨一時一分始對被告
    進行測試，則被告自駕車至酒測之時間相距達三小時又一分鐘以上，依國人體內
    酒精含量之代謝率計算，被告於駕車之始體內所含酒精濃度應非僅為每公升０．
    三四毫克，揆諸前揭說明，被告駕駛車輛之注意能力因飲酒而較平日為低，並駕
    車肇事，顯已不能安全駕駛動力交通工具，至為灼然。次按汽車行駛時，駕駛人
    應注意車前狀況，並隨時採取必要之安全措施及酒後不得駕駛汽車，道路交通安
    全規則第第九十四條第三項、第一百十四條第二款分別定有明文；而被告駕車時
    ，自應注意前開交通安全規則，而依當時情形並無不能注意之情事，被告竟疏未
    注意，致被害人林文雄受有頭部外傷、前額撕裂傷、左第三至十肋骨折、氣血胸
    、脾臟破裂、右脛、腓骨骨折、左股骨骨折及出血性等傷害，被害人經送醫後於
    九十二年十月二十六日十八時三分死亡，有財團法人仁愛綜合醫院診斷證明書一
    件附卷可稽，並經檢察官督同法醫師相驗屬實，製有相驗屍體證明書、驗斷書及
    勘驗筆錄等在卷可憑。復以被告之酒後過失駕駛行為，核與被害人林文雄受有上
    開傷害以致死亡間，有相當因果關係存在，是其酒醉駕車及過失致死犯行足堪認
    定。
  (2)被告雖另辯稱當時因酒醉精神陷於恍惚狀態，伊不知道撞到人，並無肇事逃逸之
    犯行云云。然查，被告於偵查中已自承肇事逃逸之事實，證人即與被告搭乘同一
    部車之房進生於九十二年十月二十五日臺中縣警察局霧峰分局仁化派出所警詢中
    亦證稱：「當時燈光昏暗視線不良，我知道車子有撞到，但不知道撞倒什麼東西
    ，我叫乙○○停車察看，但乙○○害怕就加速逃逸。」（見九十二年度偵字第二
    ○九三○號卷第十一頁反面），參以被告依前揭換算之呼氣酒精濃度並未達迷醉
    之狀態，被告肇事當時應尚有意識能力，且證人房進生亦告知被告應停車察看，
    被告卻仍繼續行駛等情，足認被告對於本件事故發生當時應有認識。按汽車駕駛
    人駕駛汽車肇事致人受傷或死亡，應即採取救護或其他必要措施，並向警察機關
    報告，不得駛離或逃逸，道路交通管理處罰條例第六十二條定有明文。本件被告
    駕駛車輛撞擊被害人致其人車倒地，且對告訴人當場受有傷害已有認識，其竟未
    採取救護或其他必要措施，並向警察機關報告，即逕行駕車離去嗣經警循線查獲
    ，其肇事逃逸已甚灼然。是被告肇事逃逸之犯行，亦堪以認定。
二、核被告乙○○所為，係犯刑法第一百八十五條之三酒醉駕車罪、第一百八十五條
    之四肇事逃逸罪及同法第二百七十六條第一項之過失致死罪。被告所犯過失致死
    部分，經檢察官移請併案審理（九十二年度偵字第二三○八二號），本院認移送
    併辦部分與原起訴之過失傷害罪部分有裁判上一罪關係，且本件蒞庭檢察官並當
    庭變更過失傷害部分之起訴法條為過失致死，本院自可一併審究，附此敘明。被
    告所犯上開三罪，罪名互異，行為互殊，應予分論併罰。而本案被告酒後駕車，
    因而致人死亡，依法應負刑事責任，就其所犯過失致人於死部分，應依道路交通
    管理處罰條例第八十六條第一項之規定加重其刑。爰審酌被告酒醉後已不能安全
    駕駛，仍不顧公眾之安危，貿然駕車，造成他人死亡，應予非難；被告過失程度
    之輕重、被告肇事後更棄被害人於不顧，其罪行甚重、被告肇事後態度及肇事後
    被告未能與被害人家屬達成民事和解賠償損害等一切情狀，分別量處如主文所示
    之刑，並定其應執行之刑。
據上論斷，應依刑事訴訟法第二百九十九條第一項前段、刑法第一百八十五條之三、
第二百七十六條第一項、第一百八十五條之四、第五十一條第五款，道路交通管理處
罰條例第八十六條第一項，罰金罰鍰提高標準條例第一條前段，判決如主文。
本案經檢察官丙○○到庭執行職務。
中      華      民      國    九十三    年      一      月      八      日
                              臺灣臺中地方法院交通法庭
                                  審判長法  官 許金樹
                                        法  官 王靜秋
                                        法  官 張清洲
右正本證明與原本無異。
如不服本判決，應於送達後十日內向本院提出上訴狀（須附繕本），上訴於臺灣高等
法院臺中分院。
                                        書記官
中      華      民      國    九十三    年      一      月      八      日
附錄論罪科刑法條
刑法第二百七十六條第一項
因過失致人於死者，處二年以下有期徒刑、拘役或二千元以下罰金。
刑法第一百八十五條之三
服用毒品、麻醉藥品、酒類或其他相類之物，不能安全駕駛動力交通工具而駕駛者，
處一年以下有期徒刑、拘役或三萬元以下罰金。
刑法第一百八十五條之四：
駕駛動力交通工具肇事，致人死傷而逃逸者，處六月以上五年以下有期徒刑。
